【裁判字號】    99,交聲更(一),1
【裁判日期】    990122
【裁判案由】    違反道路交通管理處罰條例聲明異議
【裁判全文】
臺灣基隆地方法院交通事件裁定     99年度交聲更(一)字第1號
移送機關即
原處分機關    臺北市交通事件裁決所
異  議  人
即受處分人    甲○○
上列異議人即受處分人因違反道路交通管理處罰條例案件，對臺
北市交通事件裁決所民國九十八年九月十日北市裁罰字第裁二二
－ＡＥＹ一四二六六一號裁決聲明異議，本院裁定後（九十八年
度交聲字第三四九號），異議人不服，提起抗告，經臺灣高等法
院撤銷發回更審（九十八年度交抗字第二八六五號），本院裁定
如下：
    主  文
原處分撤銷。
甲○○汽車駕駛人，駕駛汽車經測試檢定酒精濃度超過規定標準
，處罰鍰新臺幣萬肆仟伍佰元，吊扣小客車普通駕駛執照壹年
，及應接受道路交通安全講習。
    理  由
一、移送及原處分意旨略以：異議人即受處分人（下稱異議人）
    甲○○於民國九十八年九月九日五時十一分許，駕駛車牌號
    碼四一六六－ＴＭ號自用小客車，行經臺北市○○○路、南
    京東路口處時，為臺北市政府警察局大安分局（下稱舉發機
    關）警員測得其吐氣所含酒精濃度為每公升零點四三毫克，
    而有汽車駕駛人酒精濃度超過規定標準（每公升零點四至零
    點五五毫克）之違規行為，即以臺北市政府警察局北市警交
    字第ＡＥＹ一四二六六一號舉發違反道路交通管理事件通知
    單舉發，嗣經移送機關即原處分機關（下稱移送機關）依道
    路交通管理處罰條例第三十五條第一項第一款、第二十四條
    第一項第二款之規定，於同年月十日以北市裁罰字第裁二二
    －ＡＥＹ一四二六六一號裁處異議人罰鍰新臺幣（下同）三
    萬四千五百元，吊扣駕駛執照十二個月，並應接受道路交通
    安全講習（異議人已於九十八年九月十日繳納上開罰緩，並
    未繳送駕駛執照執行酒駕吊扣一年），本件違規事實明確，
    裁決結果無誤，請依法駁回異議等語。
二、異議意旨略以：異議人駕駛上開車號自用小客車，於前述時
    地經警攔檢，因吐氣所含酒精濃度為每公升零點四三毫克，
    超過規定標準，而經裁罰如上。異議人對於違規事實並無異
    議，且已於同年月十日繳納罰鍰。然移送機關欲同時吊扣異
    議人之職業聯結車駕駛執照，而異議人係以駕駛聯結車為業
    ，將造成異議人生活無以為繼。又本件移送機關裁決書就吊
    扣駕駛執照部分僅記載「吊扣駕駛執照十二個月」，而未載
    明應受吊扣之駕駛執照名稱，亦與違反道路交通管理事件統
    一裁罰基準及處理細則第四十三條第二項第三款規定不符，
    而難謂適法。再者，道路交通管理處罰條例第六十八條業經
    修正，於九十五年三月一日公布施行，而刪除有關「吊扣」
    違規人所持有各級車類駕駛執照之規定，係因舊法將違規駕
    駛人所持有各級車類之駕駛執照一併吊扣或吊銷，失之過酷
    ，影響人民工作及生活，是受吊扣駕駛執照處分時，不再吊
    扣其持有之各級車類駕駛執照。而異議人違規時係駕駛自用
    小客車，移送機關卻對異議人裁處吊扣職業聯結車駕駛執照
    十二個月，難謂妥適，爰聲明異議，請求撤銷原處分等語。
三、按汽車駕駛人飲用酒類或其他類似物後其吐氣所含酒精濃度
    超過每公升零點二五毫克或血液中酒精濃度超過百分之零點
    零五以上者，不得駕車；汽車駕駛人，駕駛汽車經測試檢定
    酒精濃度超過規定標準者，處新臺幣一萬五千元以上六萬元
    以下罰鍰，並當場移置保管該汽車及吊扣其駕駛執照一年；
    汽車駕駛人有第三十五條第一項規定之情形者，應接受道路
    交通安全講習，道路交通安全規則第一百十四條第二款、道
    路交通管理處罰條例第三十五條第一項第一款及同條例第二
    十四條第一項第二款分別定有明文。又道路交通管理處罰條
    例第六十八條於九十四年十二月十四日修正，並於九十五年
    三月一日施行，修正前係規定「汽車駕駛人，因違反本條例
    及道路交通安全規則之規定，受吊扣或吊銷駕駛執照處分時
    ，吊扣或吊銷其持有各級車類之駕駛執照。」修正後則規定
    「汽車駕駛人，因違反本條例及道路交通安全規則之規定，
    受吊銷駕駛執照處分時，吊銷其持有各級車類之駕駛執照。
    」查該條文修正前，原提案修正之法文為「汽、機車駕駛人
    ，因違反本條例及道路交通安全規則之規定，受吊扣或吊銷
    駕駛執照處分時，吊扣或吊銷其違法或違規當時所駕駛車輛
    之駕駛執照。」修正理由略謂「原條文將違法或違規駕駛人
    所持有各級車類之駕駛執照一併吊扣或吊銷，失之過酷，影
    響人民工作及生活甚鉅，爰修正之」等語，可見其立法意旨
    在於違規行為對道路交通秩序之維持及道路交通安全已生較
    大影響，故規定吊扣或吊銷其持有各級車類之駕駛執照，以
    限制其繼續駕車行駛道路之權利，係屬駕駛行為之限制，並
    不因所持駕駛執照種類不同而有所差異。然最後通過之修正
    條文，係將道路交通管理處罰條例第六十八條原有條文中之
    【吊扣或】三字刪除，有立法院交通委員會九十四年十月五
    日台立交字第○九四二四○○一五三號函附道路交通管理處
    罰條例第六十八條審查報告可參。則參照上開立法理由及立
    法經過，修正後之現行規定，受【吊銷駕照】處分者，仍維
    持吊銷其持有各級車類之駕駛執照，至受【吊扣駕照】處分
    者，則僅【吊扣】其違法或違規當時所駕駛車輛之駕駛執照
    ，而非得吊扣其持有其餘各級車類之駕駛執照至明。再酒醉
    駕車行為均製造法所不容許之風險，以風險製造之立場觀之
    ，並不因駕駛車輛種類之不同，而有所差別。但從風險實現
    之觀點而言，酒醉駕駛車類之不同，其對於交通安全衍生之
    實害結果也有所差異，如駕駛人駕駛低一級之車類違反本條
    例規定時，不論其所造成實害結果，而一律吊扣駕駛人所持
    有之各類駕照，亦有違反相同事件相同處理，不同事件不同
    處理之平等原則（臺灣高等法院暨所屬法院九十七年法律座
    談會刑事類提案第四十號研討結果意旨可資參照）。
四、經查：
  (一)異議人於上開時、地，酒後駕駛前揭車號之自用小客車，經
    舉發機關警員測得其吐氣所含酒精濃度達每公升零點四三毫
    克一節，為異議人所不爭執，有本件異議狀在卷可憑；嗣其
    經舉發機關警員依違反道路交通管理處罰條例第三十五條第
    一項第一款規定，以前揭字號違反道路交通管理事件通知單
    當場舉發，再經移送機關於九十八年九月十日以上開字號裁
    處罰鍰三萬四千五百元，吊扣駕駛執照十二個月，施以道路
    交通安全講習等情，亦有舉發違反道路交通管理事件通知單
    影本及裁決書正本附卷可參，均堪認定。
  (二)本件異議人駕駛執照領取經歷：其先於八十一年十月九日取
    得小型車普通駕駛職照，又於八十四年九月十五日考取大貨
    車普通駕駛執照，於八十五年一月二十五日考取大貨車職業
    駕駛執照，再於八十七年十月二十三日考領聯結車職業駕駛
    執照，並於九十四年十月二十一日換發同類駕駛執照，有效
    期間至一百年十月二十一日等情，有卷附異議人汽車駕照基
    本資料可憑。而因公路主管機關交通部公路總局依據道路交
    通安全規則第六十一條規定，於汽車駕駛人取得高一級車類
    之駕駛資格者，應換發駕駛執照，並准其駕駛較低級車類之
    車輛，因而形成所謂「一照原則」。是本件異議人於移送機
    關為上開處分時，僅持有聯結車職業駕駛執照甚明。
  (三)而參本件移送意見略以：有關執行吊扣疑義，依交通部九十
    七年四月十日交路字第○九七○○二五○○八號函釋，駕駛
    人於違規時僅領有汽車或機車駕照之一，且其駕駛道路除有
    違反道路交通管理處罰條例第二十一條第二款、第二十一條
    之一第二、三、四款及第二十二條第四、五、六款等情形，
    同時另有違規依規定尚應受吊扣駕駛執照處分之情形時，應
    以其領有車種之駕照為吊扣處分，本件違規事實明確，裁決
    結果無誤，請依法駁回等語；及移送機關前經本院裁定後所
    提出之抗告狀載明「以本件裁決來講，所要吊扣的是異議人
    的普通小型車駕照，因為異議人並沒有普通小型車駕照，只
    有職業聯結車駕照，所以要吊扣該駕照」等語。足見本件原
    處分所謂「吊扣駕駛執照十二個月」，確係針對異議人所僅
    持有之聯結車職業駕駛執照裁決吊扣處分。
  (四)惟異議人上開違規行為既係發生於九十八年九月九日，自應
    適用現行（即九十五年三月一日施行）之道路交通管理處罰
    條例第六十八條規定，而不得吊扣其所持有與本件酒後駕駛
    自用小客車而經測試檢定酒精濃度超過規定標準之違規事實
    無關之聯結車職業駕駛執照。移送機關未審酌前揭規定旨趣
    及修法過程，猶執立法者所不採之意見及前述與立法意旨有
    悖之交通部函釋，裁處吊扣異議人聯結車職業駕駛執照十二
    個月，難認適法。至本件異議人酒後駕車乃單一違規行為，
    罰鍰、吊扣駕駛執照與道路交通安全講習之處分無從區分，
    是異議人雖未就裁處罰鍰及道路交通安全講習部分聲明異議
    ，惟依道路交通管理處罰條例第八十九條規定，法院處理交
    通事件，準用刑事訴訟法第三百四十八條之規定，原處分關
    於前開部分與吊扣駕駛執照部分，均為本件聲明異議效力所
    及，此部分則經本院揆諸前揭規定，核無違誤。
五、綜上，異議人於前揭時、地駕駛自用小客車，經測試檢定酒
    精濃度超過規定標準之違規事證明確，移送機關依道路交通
    管理處罰條例第三十五條第一項第一款及道路交通管理事件
    統一裁罰基準表規定，裁處異議人罰鍰三萬四千五百元，並
    依同條例第二十四條第一項第二款規定施以道路交通安全講
    習部分，於法有據；至移送機關裁處吊扣異議人聯結車職業
    駕駛執照十二個月部分，則難認適法。從而，本件聲明異議
    為有理由，應由本院將原處分全部撤銷，依法自為如主文第
    二項所示之裁罰，以期適法。末按道路交通主管機關對於汽
    車駕駛執照之管理，因採取一照原則，未發給駕駛人較低等
    級之駕駛執照，惟主管機關仍可利用電腦資料處理或在大貨
    車駕照註記或其他方式，吊扣小型車之駕駛執照，乃屬執行
    層面應予克服之問題（臺灣高等法院暨所屬法院九十八年法
    律座談會刑事類提案第二十號研討意見），附此敘明。
據上論斷，應依道路交通管理處罰條例第八十七條第二項，道路
交通案件處理辦法第二十條本文，裁定如主文。
中    華    民    國    99    年    1     月    22    日
                  交通法庭法  官  陳賢德
以上正本證明與原本無異。
對於本件裁定如有不服，應於收受送達後5日內，向本院提出抗
告書狀，敘述抗告之理由，抗告於臺灣高等法院。
中    華    民    國    99    年    1     月    25    日
                          書記官  王靜敏

司法院資訊處製作；財團法人民間司法改革基金會備份。
